臺灣臺中地方法院刑事判決
111年度金訴字第1637號
公  訴  人  臺灣臺中地方檢察署檢察官
被      告  林禹丞



上列被告因詐欺等案件，經檢察官提起公訴（111年度偵字第108
73號），因被告於本院準備程序進行中，就被訴事實為有罪之陳
述，本院合議庭裁定由受命法官獨任進行簡式審判程序，判決如
下：
    主    文
林禹丞犯三人以上共同詐欺取財罪，處有期徒刑壹年壹月。
    犯罪事實
一、林禹丞於民國110年6月2日上午，透過網路認識暱稱「心晴
    」之成年女子，「心晴」告知林禹丞持金融卡提領款項即可
    獲得一日新臺幣(下同)3萬元之報酬，而參與「心晴」所屬3
    人以上，以實施詐術為手段，所組成具有持續性、牟利性、
    結構性之詐欺集團(所涉參與犯罪組織罪經檢察官另提起公
    訴，非本案起訴範圍)，林禹丞擔任車手，由「心晴」指示
    詐欺集團其他成員將金融卡放置在指定地點，再請林禹丞前
    往拿取金融卡後提領詐欺款項，提領後再由「心晴」指示詐
    欺集團其他成員前往指定地點拿取款項。林禹丞、「心晴」
    及詐欺集團其他成員共同意圖為自己不法之所有，基於三人
    以上共同詐欺取財及洗錢之犯意聯絡，由「心晴」所屬之詐
    欺集團某成員於110年6月3日20時12分許，假冒網購客服人
    員，撥打電話給林嘉真，佯稱超商刷錯條碼，致林嘉真之銀
    行帳戶遭設定為年繳扣款云云，致林嘉真陷於錯誤，而依指
    示操作ATM，於同日21時33分許，以現金存款方式存入3萬元
    (含手續費15元)至中華郵政股份有限公司帳號000-00000000
    000000號帳戶(下稱本案帳戶)內，再由「心晴」指示林禹丞
    前往位於臺中市之指定地點拿取本案帳戶之金融卡後，林禹
    丞復依「心晴」指示前往臺中市太平區永豐路郵局ATM，於
    同日21時39分、41分，自本案帳戶提款3000元、2萬6000元
    ，再依「心晴」指示將上開款項及前揭金融卡放置至「心晴
    」指定之地點，再由詐欺集團其他成員將款項取走。嗣經警
    循線查獲，始悉上情。
二、案經林嘉真訴由臺南市政府警察局第二分局報告臺灣臺中地
    方檢察署檢察官偵查起訴。
    理    由
一、本案被告林禹丞所犯，均非死刑、無期徒刑、最輕本刑為3
    年以上有期徒刑之罪，或高等法院管轄第一審之案件，其於
    本院準備程序中，就前揭被訴事實為有罪之陳述，經受命法
    官告以簡式審判程序之旨，並聽取被告、公訴人之意見後，
    本院認為適宜進行簡式審判程序，依刑事訴訟法第273條之1
    第1項、第284條之1規定，經合議庭評議後，裁定本案由受
    命法官獨任進行簡式審判程序，是本案之證據調查，依刑事
    訴訟法第273條之2規定，不受同法第159條第1項、第161條
    之2、第161條之3、第163條之1及第164條至第170條規定之
    限制，合先敘明。
二、證據名稱：
　㈠被告於警詢、偵查、本院準備程序及審理時之自白。
　㈡證人即告訴人林嘉真於警詢時之證述。
　㈢本案帳戶之歷史交易清單、被告於110年6月3日21時41分之提
    領監視器畫面、內政部警政署反詐騙諮詢專線紀錄表、被告
    指認放置金融卡及所領款項之地點照片。
三、論罪科刑：
　㈠按詐欺集團向被害人施用詐術後，為隱匿其詐欺所得財物之
    去向，而令被害人將其款項轉入該集團所持有、使用之人頭
    帳戶，並由該集團所屬之車手前往提領詐欺所得款項得逞，
    檢察官如能證明該帳戶內之資金係本案詐欺之特定犯罪所得
    ，即已該當於新法第14條第1項之一般洗錢罪；至若無法將
    人頭帳戶內可疑資金與本案詐欺犯罪聯結，而不該當第2條
    洗錢行為之要件，當無從依第14條第1項之一般洗錢罪論處
    ，僅能論以第15條第1項之特殊洗錢罪。另過去實務認為，
    行為人對犯特定犯罪所得之財物或利益作直接使用或消費之
    處分行為，或僅將自己犯罪所得財物交予其他共同正犯，祇
    屬犯罪後處分贓物之行為，非本條例所規範之洗錢行為，惟
    依新法規定，倘行為人意圖掩飾或隱匿特定犯罪所得來源，
    而將特定犯罪所得直接消費處分，甚或交予其他共同正犯，
    而由共同正犯以虛假交易外觀掩飾不法金流移動，即難認單
    純犯罪後處分贓物之行為，仍應構成新法第2條第1款或第2
    款之洗錢行為（最高法院108年度台上字第1744號、第2500
    號、第2425號判決意旨參照）。本案詐欺集團先由不詳成員
    對告訴人施用詐術，致告訴人陷於錯誤，而依指示存款至本
    案帳戶後，「心晴」遂指示其他成員將金融卡放置在指定地
    點，再由被告依「心晴」指示前往指定地點拿取金融卡並提
    領詐欺贓款後，復將金融卡及所領款項放置於「心晴」所指
    定地點，再由「心晴」指示其他成員拿取，本案詐欺集團人
    數顯達3人以上，符合刑法第339條之4第1項第2款「3人以上
    共同犯之」之構成要件。又被告提領詐欺贓款後放置於指定
    地點供不詳成員拿取以層遞本案詐欺集團上手，此迂迴層轉
    贓款之行為，客觀上顯已轉移犯罪所得形式上之歸屬，致使
    檢警機關於檢視帳戶之交易明細時，極易因僅能片段觀察相
    關帳戶之資金流動情形，以致無從辨識其不法性，或難以追
    溯該等款項之真正源頭，而形成追查之斷點及阻礙，足認被
    告在客觀上有掩飾詐欺犯罪集團犯罪所得去向及所在之具體
    作為，而主觀亦可預見其行為係在掩飾贓款與詐欺犯罪之關
    聯性，使來源形式上合法化，藉以切斷彼此間之關聯性，從
    而逃避國家對於該等特定犯罪之追訴及處罰，故被告上開所
    為，顯屬洗錢防制法第2條第2款之洗錢行為，而與洗錢防制
    法第14條第1項規定之一般洗錢罪要件相合　　　
　㈡核被告所為，係犯刑法第339條之4第1項第2款之三人以上共
    同犯詐欺取財罪、洗錢防制法第14條第1項之一般洗錢罪。
　㈢又被告於110年6月3日21時39分、41分，領取3000元、2萬600
    0元，係就同一告訴人所匯款項，於密接時間、地點多次提
    領，是基於提領同一告訴人遭騙所匯款項之單一目的所為之
    數個舉動，因其侵害之法益同一，且數行為均係在密切接近
    之時間、地點進行，各行為之獨立性極為薄弱，依一般社會
    健全觀念，在時間差距上，難以強行分開，在刑法評價上，
    應將前揭多次提領之行為視為數個舉動之接續施行，屬接續
    犯而為包括之一罪。
　㈣被告與「心晴」及詐欺集團其他真實姓名年籍不詳成員間，
    就本案犯行具有犯意聯絡及行為分擔，應論以共同正犯。　
　㈤被告本案犯行係以一行為觸犯三人以上共同犯詐欺取財罪、
    一般洗錢罪之罪名，為想像競合犯，應依刑法第55條規定，
    從一重之刑法第339條之4第1項第2款之三人以上共同犯詐欺
    取財罪處斷。
　㈥按犯洗錢防制法第14條之罪，在偵查或審判中自白者，減輕
    其刑，洗錢防制法第16條第2項定有明文。次按想像競合犯
    之處斷刑，本質上係「刑之合併」。其所謂從一重處斷，乃
    將想像競合犯組成之評價上數罪，合併為科刑一罪，其所對
    應之刑罰，亦合併其評價上數罪之數法定刑，而為一個處斷
    刑。易言之，想像競合犯侵害數法益者皆成立犯罪，論罪時
    必須輕、重罪併舉論述，同時宣告所犯各罪名，包括各罪有
    無加重、減免其刑之情形，亦應說明論列，量刑時併衡酌輕
    罪部分量刑事由，評價始為充足，然後依刑法第55條前段規
    定「從一重處斷」，非謂對於其餘各罪可置而不論。因此，
    法院決定處斷刑時，雖以其中最重罪名之法定刑，做為裁量
    之準據，惟於裁量其輕重時，仍應將輕罪合併評價在內（最
    高法院108年度台上字第4405號、第4408號判決意旨參照）
    。查被告就本案犯行已於偵查、本院準備程序及審理時坦承
    不諱，合於洗錢防制法第16條第2項之要件，故本院於後述
    量刑時仍一併衡酌此部分減輕其刑事由。
　㈦爰審酌被告正值青壯年，竟不思以合法途徑賺取錢財，參與
    詐欺集團而與他人分工遂行犯罪，以獲取不法利益，顯示其
    法治觀念有所偏差，致使告訴人受有前述損失，又破壞社會
    秩序及社會成員間之互信基礎外，更製造金流斷點，破壞金
    流秩序之透明穩定，妨害國家對於犯罪之追訴與處罰，致使
    告訴人遭騙財物益加難以尋回而助長犯罪，所為殊值非難；
    考量被告犯後坦承犯行(就一般洗錢犯行亦符合自白減刑規
    定)，但尚未與告訴人達成調解或賠償損害，告訴人亦無調
    解意願，有本院電話紀錄表附卷可稽（見本院卷第27頁）；
    復參告訴人之意見，有告訴人意見表在卷為憑（見本院卷第
    53頁）；並考量被告於本案詐欺集團之角色地位及分工情形
    ；兼衡其犯罪之動機、目的、手段、告訴人受騙金額，暨其
    於本院審理時自陳之智識程度、經濟及家庭生活狀況（見本
    院卷第68頁）等一切情狀，量處如主文所示之刑。　　　
四、沒收部分：　　
  ㈠被告於本院準備程序時供稱就本案犯行尚未獲取報酬等語（
    見本院卷第59頁），依卷內事證亦無從認定被告已因此獲取
    金錢或其他利益，自無庸諭知犯罪所得之沒收。
　㈡洗錢防制法第18條第1項固規定：「犯第14條之罪，其所移轉
    、變更、掩飾、隱匿、收受、取得、持有、使用之財物或財
    產上利益，沒收之；犯第15條之罪，其所收受、持有、使用
    之財物或財產上利益，亦同」，然該洗錢行為之標的是否限
    於行為人者始得宣告沒收，法無明文，是倘法條並未規定「
    不問屬於犯罪行為人與否均沒收」時，自仍以屬於被告所有
    者為限，始應予沒收。考量被告於本案詐欺集團之角色及分
    擔行為，應非居於主導犯罪之地位，亦無證據證明被告實際
    掌控詐欺贓款，故本院尚無從依洗錢防制法第18條第1項前
    段規定，就上開被告之洗錢行為標的諭知沒收。
據上論斷，應依刑事訴訟法第273條之1第1項、第299條第1項前
段，洗錢防制法第14條第1項，刑法第11條、第28條、第339條之
4第1項第2款、第55條，刑法施行法第1條之1第1項，判決如主文
。
本案經檢察官尤開民提起公訴，檢察官郭姿吟到庭執行職務。
中　　華　　民　　國　　111 　年　　11　　月　　3 　　日
                  刑事第九庭    法  官  張意鈞
以上正本證明與原本無異。
如不服本判決應於收受判決後20日內向本院提出上訴書狀，並應
敘述具體理由；其未敘述上訴理由者，應於上訴期間屆滿後20日
內向本院補提理由書（均須按他造當事人之人數附繕本）「切勿
逕送上級法院」。
告訴人或被害人如不服判決，應備理由具狀向檢察官請求上訴，
上訴期間之計算，以檢察官收受判決正本之日起算。
                                書記官  黃南穎
中　　華　　民　　國　　111 　年　　11　　月　　4 　　日
附錄本案論罪科刑法條全文：
中華民國刑法第339條之4
犯第339條詐欺罪而有下列情形之一者，處1年以上7年以下有期
徒刑，得併科1百萬元以下罰金：
一、冒用政府機關或公務員名義犯之。
二、三人以上共同犯之。
三、以廣播電視、電子通訊、網際網路或其他媒體等傳播工具，
    對公眾散布而犯之。
前項之未遂犯罰之。

洗錢防制法第14條
有第二條各款所列洗錢行為者，處7年以下有期徒刑，併科新臺
幣5百萬元以下罰金。
前項之未遂犯罰之。
前二項情形，不得科以超過其特定犯罪所定最重本刑之刑。